臺灣桃園地方法院刑事判決　　　　　　　 100年度訴字第78號
公　訴　人　臺灣桃園地方法院檢察署檢察官
被　　　告　王書豪
　　　　　　陳建坤
上列被告因偽造文書等案件，經檢察官提起公訴（98年度偵字第
6759、7200、8371、10490號），本院判決如下：
    主  文
王書豪共同犯行使偽造公文書罪，處有期徒刑壹年貳月。如附表
「沒收物」欄所示之物均沒收。
王書豪其餘被訴部分無罪。
陳建坤無罪。
    事  實
一、王書豪自民國98年3 月間，經由他人介紹，加入蔡啟文、邱
    清福、黃皇龍（上3 人所涉偽造文書等犯罪事實業經臺灣臺
    東地方法院98年度訴字第130 號、第131 號、第137 號、臺
    灣高等法院花蓮分院98年度上訴字第321 號、第322 號判決
    確定）及真實姓名、年籍不詳綽號「小黑」、「虎哥」之成
    年男子等人共組之詐欺集團。蔡啟文並與王書豪約定就每件
    詐騙所得，應分別給付一定比例之報酬（約詐騙所得金額之
    2 至4%）。王書豪加入詐騙集團後，即意圖為自己不法之所
    有，受蔡啟文、「小黑」、「虎哥」之指示，利用該詐騙集
    團某成年成員另行起意偽造如附表所示之印章，由王書豪與
    蔡啟文、邱清福、黃皇龍、「小黑」、「虎哥」等真實姓名
    年籍不詳之詐騙集團成年成員，共同基於僭行公務員職權、
    詐欺取財、行使偽造公文書之犯意聯絡，於98年3 月3 日上
    午某時許起，在不詳地點，由同詐騙集團假冒「林主任檢察
    官」之某成年成員撥打電話向戴靜子佯稱：其帳戶有問題，
    必須將存款提出供其調查，並在調查確認無問題後才返還，
    不然將查扣其所有財產並要被關等語。復於翌日（4 日）上
    午10時許，再來電要求戴靜子領款交付其調查等語，致戴靜
    子陷於錯誤，前往臺東縣太麻里郵局提領新臺幣（下同）13
    8 萬元。該集團某成年成員隨即於不詳地點偽造如附表所示
    之公文，再由「小黑」、「虎哥」指示邱清福、王書豪、黃
    皇龍前往左列地點待命，並由王書豪出面交涉、並交付上開
    偽造之公文及收據予戴靜子，致戴靜子陷於錯誤，而交付13
    8 萬元予王書豪，足以生損害於戴靜子，以及司法機關之公
    信力。嗣並依「小黑」、「虎哥」或蔡啟文之指示，將詐得
    之金額交與「小黑」或蔡啟文或匯往指定之帳戶。後經警循
    線查獲。
二、案經內政部警政署刑事警察局移送臺灣桃園地方法院檢察署
    檢察官偵查起訴。
    理  由
壹、有罪部分
一、按被告以外之人於審判外之言詞或書面陳述，除法律有規定
    者外，不得作為證據；又被告以外之人於審判外之陳述，雖
    不符刑事訴訟法第159 條之1 至之4 之規定，然經當事人於
    審判程序同意作為證據，法院審酌該言詞陳述或書面陳述作
    成時之情況，認為適當者，亦得為證據。當事人、代理人或
    辯護人於法院調查證據時，知有第159 條第1 項不得為證據
    之情形，而未於言詞辯論終結前聲明異議者，視為有前項之
    同意，刑事訴訟法第159 條第1 項、第159 條之5 分別定有
    明文。本判決所引用之各項證據資料（詳後引證據）之證據
    能力，檢察官及被告均表示無意見或有證據能力（見本院審
    訴字卷第17頁、本院訴字卷第71頁背面至第84頁），而未於
    言詞辯論終結前聲明異議，本院認前開證據資料作成時之情
    況，並無任何違法取證之不當情形，以之作為證據使用係屬
    適當，自具有證據能力，而得採為認定事實之基礎。
二、上開犯罪事實，業據被告王書豪坦承不諱（見本院審訴字卷
    第50、77、97頁、本院訴字卷第85頁），核與被害人戴靜子
    警詢中指訴（見臺灣桃園地方法院檢察署98年度偵字第8371
    號卷第13至17頁、98年度偵字第10490 號卷卷三第77至79頁
    ），及共同正犯邱清福、黃皇龍於警詢供述之情節相符（見
    臺灣桃園地方法院檢察署98年度偵字第10490 號卷卷三第68
    頁背面至73頁、98年度偵字第10490 號卷卷二第95、98至99
    、109 至110 、149 頁），足認被告任意性自白與事實相符
    ，本案事證明確，被告犯行洵堪認定，應予依法論科。
三、核被告王書豪所為，係犯刑法第216 條、第211 條之行使偽
    造公文書罪、同法第158 條第1 項之僭行公務員職權罪、同
    法第339 條第1 項之詐欺取財罪。被告與蔡啟文、邱清福、
    黃皇龍、綽號「小黑」、「虎哥」者等詐騙集團成員間，有
    犯意聯絡及行為分擔，應論以共同正犯。又該詐騙集團成員
    所偽造如附表「沒收物」欄所示之印章，係以於各該公文書
    上使用其印文為目的，從而其等偽造印章及印文之行為，均
    係偽造公文書之部分行為，且其等偽造公文書後進而持以行
    使，則偽造之低度行為，應為行使之高度行為所吸收，均不
    另論罪。被告以一行為而觸犯上開數罪名，為想像競合犯，
    應從一重之共同行使偽造公文書罪處斷。爰審酌被告王書豪
    與上開詐騙集團成員利用被害人戴靜子不熟悉司法程序，有
    計畫性地以詐騙電話、偽造之文書及假冒之身分等詐術，使
    被害人戴靜子陷於錯誤，因而交付金錢，除造成被害人戴靜
    子受有損失外，並影響被害人戴靜子及一般民眾對於司法人
    員辦案之信賴，而破壞國家公權力機關之威信，實屬不該；
    惟考量被告於本院審理時坦承犯行，頗具悔意，犯後態度尚
    可，且被告並非所屬詐騙集團之主謀或核心成員，亦非主要
    之獲利者，復參酌其犯罪之手段、智識程度，暨被害人所受
    損害之數額為138 萬元等一切情狀，量處如主文所示之刑，
    以示懲儆。公訴人雖具體求處有期徒刑1 年8 月，惟本院審
    酌前開因素，並參酌本院100 年度訴字第813 號就同一詐騙
    集團詐得150 萬元之犯行僅判處有期徒刑1 年2 月，本案犯
    罪所得138 萬元，尚較該案為少，刑度自不宜重於該案，以
    免輕重失衡，故本院認以量處如主文所示之刑為適當，公訴
    人之求刑，核屬過重，附此敘明。至如附表「沒收物」欄所
    示之物，分別依附表「沒收原因及依據」欄所示之原因及法
    律依據，宣告沒收之。
貳、無罪部分
一、公訴意旨另以：被告王書豪及陳建坤與蔡啟文、「小黑」、
    「虎哥」及真實姓名年籍不詳之詐騙集團成年成員，共同基
    於僭行公務員職權、詐欺取財、行使偽造公文書之犯意聯絡
    ，於98年3 月25日上午11時30分許，在不詳地點，由同詐騙
    集團成員假冒臺中市偵查隊隊員之某成年成員撥打電話向被
    害人江崇基佯稱：其帳戶涉嫌洗錢案，必須將存款45萬提出
    供其調查，詐欺集團中某成員並偽造「臺中地方法院行政凍
    結管收執行命令」、「臺灣臺中地方法院地檢署刑事傳票命
    令」、「江崇基臺灣土地銀行臺中分行存摺資料」等，傳真
    予江崇基收受，並指示陳建坤、王書豪前往花蓮縣瑞穗鄉某
    處待命，途中由陳建坤擔任駕駛。然因江崇基發覺有異報警
    處理，始未得逞，因認被告王書豪、陳建坤涉有刑法第216
    條、第210 條、第211 條之行使偽造私文書罪、行使偽造公
    文書罪、第158 條第1 項之僭行公務員職權罪、第339 條第
    2 項之詐欺取財未遂罪等罪嫌。
二、按犯罪事實應依證據認定之，無證據不得認定犯罪事實；不
    能證明被告犯罪或其行為不罰者，應諭知無罪之判決，刑事
    訴訟法第154條第2項、第301條第1項分別定有明文。次按檢
    察官就被告犯罪事實，應負舉證責任，並指出證明之方法，
    刑事訴訟法第161條第1項已有明定，是檢察官對於起訴之犯
    罪事實，應負提出證據及說服之實質舉證責任，倘其所提出
    之證據，不足為被告有罪之積極證明，或其指出證明之方法
    ，無從說服法院以形成被告有罪之心證，基於無罪推定之原
    則，自應為被告無罪判決之諭知（最高法院92年台上字第12
    8 號判例要旨參照）。又按事實之認定，應憑證據，如未能
    發現相當證據，或證據不足以證明，自不能以推測或擬制之
    方法，為裁判基礎；又認定不利於被告之事實，須依積極證
    據，苟積極證據不足為不利於被告事實之認定時，即應為有
    利被告之認定，更不必有何有利之證據；再認定犯罪事實所
    憑之證據，雖不以直接證據為限，間接證據亦包括在內，然
    無論直接或間接證據，其為訴訟上之證明，須於通常一般之
    人均不致於有所懷疑，而得確信其為真實之程度者，始得據
    之為有罪之認定，倘其證明尚未達到此一程度，而有合理性
    懷疑之存在時，即無從為有罪之認定（最高法院30年上字第
    816 號、40年台上字第86號、76年台上字第4986號判例意旨
    參照）。
三、公訴意旨認被告王書豪、陳建坤涉有前揭犯行，無非係以被
    告陳建坤之供述、被害人江崇基之子江士仁警詢中之證述、
    內政部警政署反詐騙案件紀錄表、花蓮縣警察局鳳林分局富
    源派出所受理各類案件紀錄表、報案三聯單、受理詐騙帳戶
    通報警示簡便格式表、公務電話記錄1 紙、偽造之「臺中地
    方法院行政凍結管收執行命令」、「臺灣臺中地方法院地檢
    署刑事傳票命令」、「江崇基臺灣土地銀行臺中分行存摺資
    料」等為論據。訊據被告王書豪堅詞否認有何上開犯行，辯
    稱：瑞穗那次伊沒有去等語；被告陳建坤則坦認前開犯行。
    經查：
  (一)按被告或共犯之自白，不得作為有罪判決之唯一證據，仍應
    調查其他必要之證據，以察其是否與事實相符，刑事訴訟法
    第156 條第2 項定有明文。其立法旨意乃在防範被告或共犯
    自白之虛擬致與真實不符，故對自白在證據上之價值加以限
    制，明定須藉補強證據以擔保其真實性；而所謂補強證據，
    係指除該自白本身之外，其他足以證明該自白之犯罪事實確
    具有相當程度真實性之證據而言，雖所補強者，非以事實之
    全部為必要，但亦須因補強證據之質量，與自白之相互利用
    ，足使犯罪事實獲得確信者，始足當之。本件被告陳建坤雖
    自白犯行。然其於警詢中係供稱：98年3 月22日伊接獲公司
    電話叫伊載黑熊（即王書豪），伊就再度駕駛車輛去載黑熊
    ，再依公司指示直接到花蓮瑞穗等候公司電話，到了3 月23
    日我們到了以後，原本上午要取款，但一直到下午都沒有取
    款，公司就叫我們2 人回中壢等語（見臺灣桃園地方法院檢
    察署98年度偵字第6759號卷第5 至6 頁），核與其於偵查中
    結證稱：第3 次是98年3 月22日跟黑熊開車去花蓮瑞穗待命
    ，要等到隔天去詐騙被害人但沒有成功，因被害人起疑心所
    以沒成功等語（見臺灣桃園地方法院檢察署98年度偵字第67
    59號卷第24頁），及被告王書豪於警詢中供稱：（據嫌疑人
    陳建坤於98年3 月26日被拘提到案供稱：於98年3 月22日由
    他開車載你到花蓮瑞穗等候，後來沒詐騙取款成功，就由他
    開車載你回中壢市等候，你是否有參與此案？）當時有與另
    一個姓名不詳男車手去，由陳建坤開車，3 個人都沒下車均
    在等候集團上頭指示，結果沒詐騙成功就回中壢市。（再來
    是98年3 月22日陳建坤接到公司電話叫他載你，他去載你後
    依公司指示直接到花蓮瑞穗等候公司電話，到了3 月23日你
    們到了之後，原本上午要由你取款，但一直到下午都沒有取
    款，公司就叫你們2 人回中壢等候電話，是否有此件？）有
    ，當時是與另一個不認識之男車手去，是由陳建坤開車去等
    語（見臺灣桃園地方法院檢察署98年度偵字第8371號卷第2
    、4 頁背面），被告王書豪於檢察事務官詢問時供稱：（98
    年3 月22日去花蓮瑞穗行騙，原本預計上午取款，是誰告訴
    你們的？）那次我們一直等不到大陸那邊的電話，伊不知道
    原因，因為那次沒有確定下手的電話。（98年3 月22日與陳
    建坤駕車至花蓮瑞穗鄉行騙，但並未成功。…這幾次行騙，
    是誰叫你去的？）綽號紹傑（蔡啟文）叫伊去的，紹傑跟陳
    建坤連絡後，我們再出發等語（見臺灣桃園地方法院檢察署
    98年度偵字第8371號卷第63至64、81頁），及於偵查中結證
    稱：（98年3 月22日是否有去花蓮？）有，伊跟陳建坤及阿
    坤的男性友人開車一起去，是陳建坤叫伊去的，陳建坤叫伊
    做3 線，看被害人特徵。（98年3 月22日有無詐騙成功？）
    沒有。我們在等上頭的電話，電話是陳建坤負責接聽，到了
    當天下午5 點，上頭就叫我們回中壢等語相符（見臺灣桃園
    地方法院檢察署98年度偵字第8371號卷第39頁背面）。且被
    告陳建坤於警詢、偵訊中皆係連續陳述自98年3 月11日加入
    蔡啟文詐騙集團之日起至98年3 月26日為警查獲之日止，歷
    次詐騙行動之過程（見臺灣桃園地方法院檢察署98年度偵字
    第67 59 號卷第5 、24頁），則被告王書豪與陳建坤確係於
    98年3 月22日至花蓮瑞穗詐騙未成功，應堪認定。
  (二)被害人江崇基之子江士仁於警詢中證稱：伊父親江崇基於98
    年3 月25日11時30分許接獲自稱臺中巿偵查隊員的電話（不
    詳）稱涉及洗錢案，必須到銀行提出45萬元後至花蓮縣瑞穗
    鄉○○村○○○路○ 段統一超商前交款，因父親發覺有異，
    告知伊相關訊息後深覺係詐騙集團所為之手法，伊乃親自報
    案。於98年3 月25日10時30分許接獲對方來電，要求伊父親
    前往花蓮瑞穗鄉瑞北村統一超商領取傳真文件，該傳真文件
    內帳號係臺灣土地銀行臺中分行，戶名江崇基，帳號000000
    000000。對方未留下任何年籍資料與聯絡電話。伊父親並未
    將45萬元匯入對方指定之帳戶內，對方係以臺中地方法院主
    任檢察官王清杰名義要求匯款等語（見臺灣桃園地方法院檢
    察署98年度偵字第6759號卷第33頁），復有內政部警政署反
    詐騙案件紀錄表、花蓮縣警察局鳳林分局富源派出所受理各
    類案件紀錄表、受理刑事案件報案三聯單、受理詐騙帳戶通
    報警示簡便格式表、臺中地方法院行政凍結管收執行命令、
    臺灣臺中地方法院地檢署刑事傳票命令、臺灣土地銀行臺中
    分行存簿影本等附卷可稽（見臺灣桃園地方法院檢察署98年
    度偵字第6759號卷第35至42頁），則被害人江崇基確係於98
    年3 月25日遭詐騙未遂，亦堪認定。
  (三)被告王書豪、陳建坤所供承之犯案時間與被害人江崇基遭詐
    騙之時間既有不同，而邇來詐騙集團猖獗，詐騙案件層出不
    窮，則98年3 月25日被害人江崇基遭詐騙之該次犯行，因被
    害人江崇基並未實際與詐騙集團成員見面有所接觸，即乏積
    極證據足以證明確係被告王書豪、陳建坤所為。
  (四)至被告陳建坤雖於本院審理時結證稱：伊於偵查中稱98年3
    月24日伊載王書豪到花蓮，係因集團打電話叫伊載王書豪去
    花蓮待命，在98年3 月25日凌晨1 、2 點從屏東潮州出發，
    途中有休息，抵達花蓮係同日上午6 、7 點。伊只知道是花
    蓮某一個地方等候集團電話，但該處是花蓮哪個鄉鎮或花蓮
    市伊不清楚。集團有告知受騙人是男的，但金額多少伊不記
    得，因是王書豪負責下車取款。伊記得等2 、3 個小時，之
    後什麼情形，集團有無告知不用再等了，伊皆已忘記了等語
    （見本院訴字卷第70頁背面至第71頁），然由被告陳建坤上
    開證詞，因詐騙之地點、對象、金額皆無從特定，亦難以推
    論即係起訴書所載被害人江崇基98年3 月25日遭詐騙之該次
    犯行。
四、綜上所述，本件公訴人所舉上開證據，在客觀上未達於通常
    一般人均不致有所懷疑，而得確信其為真實之程度，本件被
    害人江崇基於98年3 月25日遭詐騙未遂，是否確係被告王書
    豪、陳建坤所為，尚有合理之懷疑存在，本院無從形成有罪
    之確信。此外，復查無其他積極證據，足證被告王書豪、陳
    建坤確有公訴意旨所指前開犯行，揆諸首揭法條及判例意旨
    ，本件既不能證明被告犯罪，自應為被告無罪之諭知。
據上論斷，應依刑事訴訟法第299 條第1 項前段、第301 條第1
項，刑法第28條、第158 條第1 項、第211 條、216 條、第339
條第1 項、第55條、第219 條，刑法施行法第1 條之1 第1 項、
第2 項前段，判決如主文。
本案經檢察官蔡佩玲到庭執行職務。
中    華    民    國   100    年    12    月    22    日
                  刑事第九庭  審判長法  官  吳為平
                                    法  官  黃俊華
                                    法  官  王筆毅
以上正本證明與原本無異。
如不服本判決應於收受判決後10日內向本院提出上訴書狀，並應
敘述具體理由。其未敘述上訴理由者，應於上訴期間屆滿後20日
內向本院補提理由書( 均須按他造當事人之人數附繕本) 「切勿
逕送上級法院」。
                                    書記官  高  平
中    華    民    國   100    年    12    月    22    日
附表
┌──────────┬─────────┬─────┬───────┬─────────┐
│      沒收物        │   附著之文書     │  所有人  │沒收原因及依據│   是否扣案       │
├──────────┼─────────┼─────┼───────┼─────────┤
│1、偽造之「臺灣臺北 │1、無             │1、被告所 │刑法第219 條。│1、未扣案，但不能 │
│   地方法院檢察署印 │                  │   屬詐騙 │              │   證明已滅失。   │
│   」印章1 顆       │                  │   集團   │              │                  │
│2、偽造之「臺灣臺北 │2、偽造之「臺北地 │2、被害人 │              │2、另案扣押。（臺 │
│   地方法院檢察署印 │   方法院地檢署監 │   戴靜子 │              │  灣臺東地方法院、│
│   」印文1 枚       │   管科」公文。   │          │              │  臺灣高等法院花蓮│
│                    │                  │          │              │  分院前揭案件）  │
└──────────┴─────────┴─────┴───────┴─────────┘
附錄本案論罪科刑法條：
中華民國刑法第158條
（僭行公務員職權罪）
冒充公務員而行使其職權者，處三年以下有期徒刑、拘役或五百
元以下罰金。
冒充外國公務員而行使其職權者，亦同。
中華民國刑法第211條
（偽造變造公文書罪）
偽造、變造公文書，足以生損害於公眾或他人者，處一年以上七
年以下有期徒刑。
中華民國刑法第216條
（行使偽造變造或登載不實之文書罪）
行使第二百十條至第二百十五條之文書者，依偽造、變造文書或
登載不實事項或使登載不實事項之規定處斷。
中華民國刑法第339條
（普通詐欺罪）
意圖為自己或第三人不法之所有，以詐術使人將本人或第三人之
物交付者，處五年以下有期徒刑、拘役或科或併科一千元以下罰
金。
以前項方法得財產上不法之利益或使第三人得之者，亦同。
前二項之未遂犯罰之。